臺灣臺南地方法院交通事件裁定　　　　　　　　　　九十三年度交聲字第二五七號
　　移送機關　交通部公路總局嘉義區監理所臺南監理站
　　受處分人
　　即異議人　甲○○
右列受處分人因違反道路交通管理處罰條例案件，對於交通部公路總局嘉義區監理所
臺南監理站九十三年五月十七日所為之裁決處分（處分案號：嘉監南字第裁七四—Ｚ
Ｅ0000000號）聲明異議，本院裁定如左：
    主  文
異議駁回。
    理  由
一、聲明異議意旨略以：受處分人即異議人甲○○並不否認其所有之車牌號碼Ｙ九—
    八二五八號自用小客車，於民國九十二年四月二十八日中午十一點五十六分左右
    ，經人駕駛並於行經最高速限為時速一百公里之國道一號高速公路南向三一二‧
    三公里處時，該車之行車速度為時速一一六公里，有超速而不遵管制之違規事實
    ，然異議人之原戶籍地「台南市○○○○街六十之三號」，係為小孩就業所需而
    設，異議人並未居住該處。且異議人已於九十二年八月二十六日，將戶籍遷移至
    「台南市○○○街二十五號」，因此並未收到本件舉發通知單，而原處分機關即
    交通部公路總局嘉義區監理所臺南監理站未經查明，即貿然裁處異議人最高額罰
    鍰新臺幣六千元，並記違規點數一點，顯非適當，故異議人不服該裁處，乃提起
    本件異議。
二、按汽車行駛高速公路或設站管制之道路，而不遵管制之規定者，處汽車駕駛人新
    臺幣三千元以上六千元以下罰鍰，並記違規點數一點，道路交通管理處罰條例第
    三十三條第一項及第六十三條第一項第一款定有明文。又汽車行駛高速公路應依
    速限標誌指示，高速公路交通管制規則第五條第一項前段亦規定甚明。次按，汽
    車違反道路交通管理事件有以科學儀器取得違規證據資料，足資認定其違規事實
    ，當場不能或不宜攔截製單舉發者，得對汽車所有人逕行舉發處罰；又前項逕行
    舉發，應記明車輛牌照號碼、車型等可資辨明之資料，查明汽車所有人姓名或名
    稱、住址後，製單舉發處罰之，道路交通管理處罰條例第七條之二第一項第六款
    及第二項則規定甚明。此外，當事人變更其送達之處所而不向行政機關陳明，致
    有應為送達之處所不明者，行政機關得依職權命為公示送達；而公示送達自於行
    政機關公告欄黏貼公告之日起，經二十日發生效力，行政程序法第七十八條第三
    項及第八十一條復規定甚詳。
三、經查：
    （一）受處分人即異議人甲○○並不否認其所有之車牌號碼Ｙ九—八二五八號自
          用小客車，於九十二年四月二十八日中午十一點五十六分左右，經人駕駛
          並於行經最高速限為時速一百公里之國道一號高速公路南向三一二‧三公
          里處時，該車之行車速度為時速一一六公里，有超速而不遵管制之違規事
          實，且有內政部警政署國道公路警察局公警局交字第ＺＥ0000000
          號舉發違反道路交通管理事件通知單一紙及超速違規採證照片一張附卷可
          參，顯見異議人所有之上開小客車，於前述時、地，經人駕駛有超速而不
          遵高速公路管制規定之違規事實，應可認定。
    （二）其次，前開舉發通知單及超速違規採證照片業經內政部警政署國道公路警
          察局第五警察隊，依據受處分人即異議人甲○○就上開小客車所登記車籍
          資料中之車主地址—「台南市○○○○街六十之三號」，掛號郵寄予異議
          人，而經郵政人員前往投送後，發覺「原址查無其人」而退回，以致無法
          依址送達後，該警察局第五警察隊之承辦警員再經電腦連線資料查詢異議
          人就上述小客車所登記之車主地址，得知異議人並未辦理變更，乃依照上
          開行政程序法有關公示送達之規定，辦理公示送達之公告等情，則有「原
          址查無其人」而遭退回之舉發通知單掛號郵件、內政部警政署國道公路警
          察局第五警察隊九十二年八月四日公警國五交字第０九二０００四八二八
          號公告函及告發單退件移送清冊各一份存卷可佐。
    （三）再者，受處分人即異議人甲○○所有之前述自用小客車車籍資料中之車主
          地址，係「台南市○○○○街六十之三號」一情，復有汽車車籍查詢列印
          表一份在卷足憑，此與前述內政部警政署國道公路警察局第五警察隊所郵
          寄送達之地址，經核並無不同。又異議人於異議狀中亦已自承：該地址係
          因其小孩就業而設，其未居住於「台南市○○○○街六十之三號」等語，
          足見前述舉發通知單及超速違規採證照片等資料，確實無從就該址而送達
          予異議人。然而，異議人實際上既未居住於上開「台南市○○○○街六十
          之三號」處，則其本應依照道路交通安全規則第二十三條第一項：「汽車
          所有人地址如有變更，應向公路監理機關辦理登記」之相關規定，向監理
          機關辦理車主地址變更，以利各項車籍業務文件及交通違規舉發通知單等
          資料之送達，但異議人竟不依規定加以辦理車主地址變更，以致有變更其
          送達之處所，而不向行政機關陳明，並造成應為送達之處所不明之情形，
          顯見本件舉發通知單無法實際送達予異議人，應屬可歸責於異議人之事由
          所致。從而，內政部警政署國道公路警察局第五警察隊本得依照前述行政
          程序法之相關規定，依職權為公示送達，且該警察隊辦理公示送達後，經
          二十日即發生送達之效力。至異議人後於九十二年八月二十六日將戶籍遷
          入台南市○○○街二十五號一情，雖有戶口名簿影本及戶籍謄本各一紙在
          卷可考，然此與異議人未依規定辦理車主地址變更等情事，經核則屬無涉
          ，故本件舉發單位即內政部警政署國道公路警察局第五警察隊就該交通違
          規舉發通知單之送達程序，應無任何違法或不當之處。
四、綜上所述，受處分人即異議人甲○○所有之車牌號碼Ｙ九—八二五八號自用小客
    車，於前開時、地，經人駕駛並於行經高速公路時，有超速而不遵管制規定之違
    規情事既可認定，則內政部警政署國道公路警察局第五警察隊依照前開道路交通
    管理處罰條例第七條之二第一項第六款及第二項之規定予以逕行舉發，並依法公
    示送達後，異議人並未依規定於期限內自動繳交罰款，亦未於期限內到案說明或
    聽候裁決，故移送機關即交通部公路總局嘉義區監理所臺南監理站乃據此並引用
    道路交通管理處罰條例第三十三條第一項及第六十三條第一項第一款等規定，並
    參照「違反道路交通管理事件統一裁罰基準表」之相關內容，裁處異議人罰鍰新
    臺幣六千元，並記違規點數一點，於法並無違誤。而本件異議人僅以其未實際收
    受該舉發通知單，即任意指摘本件原裁決有所不當，經核並無理由，故應予以駁
    回。
五、據上論斷，應依道路交通案件處理辦法第十九條，裁定如主文。
中      華      民      國      九十三      年     九     月   二十七   日
                              臺灣臺南地方法院交通法庭
                                  法  官    陳  志  成
右正本證明與原本無異。
如不服本裁定應於送達後五日內向本院提出抗告狀。
                                  書記官    黃  瓊  蘭
中      華      民      國      九十三      年     九     月   二十七   日
